# 关于限制性股票回购义务的会计处理

提问人：chen316bo 时间：2014-09-12 10:37:49
财政部就有关会计处理征询函的复函通报 (二)关于限制性股票回购义务的会计处理问题：股权激励计划中，公司授予被激励对象限制性股票，被激励对象先认购股票，如果后续未达到股权激励计划规定的解锁条件，则公司按照事先约定的价格回购股票。公司于授予日收到的员工认股款应如何进行会计处理？财政部会计司复函意见： 向职工发行的限制性股票按有关规定履行了注册登记等增资手续的，在授予日，企业应当根据收到的职工缴纳的认股款确认股本和资本公积（股本溢价），同时就回购义务确认负债（作收购库存股处理）；在锁定期和解锁期内，企业应当按照《企业会计准则第 11 号—股份支付》的相关规定进行会计处理。
本人对于授予日的处理“同时就回购义务确认负债（作收购库存股处理）”的理解有点疑惑。例：某上市公司计划对骨干职工股权激励，按 20 元授予 180 万股限制性股票。自授予日起 12 个月为锁定期，解锁期为:自首次授权日起 12 个月后的首个交易日起至首次授权日起 24 个月内的最后一个交易日当日止解锁40%；自首次授权日起 24 个月后的首个交易日起至首次授权日起 36 个月内的最后一个交易日当日止解锁30%；自首次授权日起 36 个月后的首个交易日起至首次授权日起 48 个月内的最后一个交易日当日止解锁30%。解锁条件为：第一个解锁期公司 2014 年净利润增长率较 2013 年不低于15%， 2014 年营业收入增长率较 2013 年不低于10%；第二个解锁期公司 2015 年净利润增长率较 2013 年不低于25%， 2015 年营业收入增长率较 2013 年不低于20%；第三个解锁期公司 2016 年净利润增长率较 2013 年不低于35%， 2016 年营业收入增长率较 2013 年不低于30%。 求教各位大大。该情况下授予日应如何预计回购义务，怎么进行会计处理呢？

回答人：chenyiwei
根据《企业会计准则第 37 号——金融工具列报（ 2014 年修订）》第十一条规定： “除根据本准则第三章分类为权益工具的金融工具外，如果一项合同使发行方承担了以现金或其他金融资产回购自身权益工具的义务，即使发行方的回购义务取决于合同对手方是否行使回售权，发行方应当在初始确认时将该义务确认为一项金融负债，其金额等于回购所需支付金额的现值(如远期回购价格的现值、期权行权价格的现值或其他回售金额的现值)。如果最终发行方无需以现金或其他金融资产回购自身权益工具，应当在合同到期时将该项金融负债按照账面价值重分类为权益工具。”
所以应当在授予限制性股票之日，在确认股本增加的同时，按回购义务金额确认一项负债（此时不考虑未来被要求回购的可能性），同时冲减资本公积。到每个等待期满，确定满足条件可以解锁时，将无需履行的回购义务转回资本公积。

提问人：iversonlai 时间：2015-07-10 23:34:47
清缴陈版主，作为预计负债，同时冲减资本公积可以理解。但是否同时要考虑折现因素，也就是说有一项未确认的金融费用需要摊销，因为做这笔业务分录，也就等同于假设需要回购，所以公司拿到现金承担未来同样金额的义务，所以应该折现，然后每期增加预计负债及财务费用？

回答人：chenyiwei
理论上应考虑折现因素。在实务中多数因为难以估计确切支付时间或基于重要性原则予以简化处理。

提问人：原来你就在这里 时间：2016-10-04 18:03:59
“ 根据《企业会计准则第 37 号——金融工具列报（ 2014 年修订）》第十一条规定： “除根据本准则第三章分类为权益工具的金融工具外，如果一项合同使发行方承担了以现金或其他金融资产回购自身权益工具的义务，即使发行方的回购义务取决于合同对手方是否行使回售权，发行方应当在初始确认时将该义务确认为一项金融负债，其金额等于回购所需支付金额的现值(如远期回购价格的现值、期权行权价格的现值或其他回售金额的现值)。如果最终发行方无需以现金或其他金融资产回购自身权益工具，应当在合同到期时将该项金融负债按照账面价值重分类为权益工具。”
所以应当在授予限制性股票之日，在确认股本增加的同时，按回购义务金额确认一项负债（此时不考虑未来被要求回购的可能性），同时冲减资本公积。到每个等待期满，确定满足条件可以解锁时，将无需履行的回购义务转回资本公积。”
请问陈老师，为什么此时不考虑未来被要求回购的可能性呢？ 如果没有被要求回购，就不需要确认预计负债啊？ 还有一个问题，借方库存股该怎么理解啊？回购的事实还没有发生，对应的库存股还没有产生啊？

回答人：chenyiwei
金融工具的会计处理是完全基于合同条款的，只要存在合同义务就要确认负债，不考虑最终被要求履行该负债的实际可能性。这一点与其他领域的会计处理的理念都不同。

提问人：原来你就在这里 时间：2016-10-05 07:00:39
“根据《企业会计准则第 37 号——金融工具列报（ 2014 年修订）》第十一条规定： “除根据本准则第三章分类为权益工具的金融工具外，如果一项合同使发行方承担了以现金或其他金融资产回购自身权益工具的义务，即使发行方的回购义务取决于合同对手方是否行使回售权，发行方应当在初始确认时将该义务确认为一项金融负债，其金额等于回购所需支付金额的现值(如远期回购价格的现值、期权行权价格的现值或其他回售金额的现值)。如果最终发行方无需以现金或其他金融资产回购自身权益工具，应当在合同到期时将该项金融负债按照账面价值重分类为权益工具。”
所以应当在授予限制性股票之日，在确认股本增加的同时，按回购义务金额确认一项负债（此时不考虑未来被要求回购的可能性），同时冲减资本公积。到每个等待期满，确定满足条件可以解锁时，将无需履行的回购义务转回资本公积。” 请问陈老师，这里的借方库存股，是不是就对应冲减资本公积啊？

回答人：chenyiwei
不涉及资本公积。确认回购义务时：借：库存股，贷：其他应付款；确定无需回购时：借：其他应付款，贷：库存股。

提问人：原来你就在这里 时间：2016-10-09 10:04:16
“金融工具的会计处理是完全基于合同条款的，只要存在合同义务就要确认负债，不考虑最终被要求履行该负债的实际可能性。这一点与其他领域的会计处理的理念都不同。”
请问陈老师，既然说金融工具只要存在合同义务就要确认负债，而不考虑最终被要求履行该负债的实际可能性。所以限制性股票在授予日就回购义务确认负债 借：库存股 贷：其他应付款——限制性股票回购义务 那么对于现金股利可撤销、预计未来不可解锁的情况，在宣告分配现金股利的时候 借：其他应付款——限制性股票回购义务 贷：应付股利——限制性股票股利 这笔分录表明回购义务已经减少一部分，为什么不同时另做一笔分录，在贷方对应冲减一部分库存股，而要等到回购时再冲减库存股呢？

回答人：chenyiwei
库存股是按最初取得成本进行后续计量的。这种情况下尚未导致库存股的成本发生变化，所以不调整库存股的账面金额。

提问人：原来你就在这里 时间：2016-10-11 19:35:07
“库存股是按最初取得成本进行后续计量的。这种情况下尚未导致库存股的成本发生变化，所以不调整库存股的账面金额。” 那对于现金股利可撤销，预计未来可解锁和不可解锁，是不是两种处理思路： 对于预计未来不可解锁的，因为在每个会计期间的期末，都会根据实际离职人员，注销股本，履行减资手续，也就是 借：股本 资本公积——股本溢价 贷：库存股 所以没有必要根据估算的那部分不可撤销现金股利再冲减库存股，直接根据实际注销的冲减就行了。 而对于预计未来可解锁的部分就按照确认回购义务的同时确认库存股的思路，回购义务减少就相应冲减库存股？

回答人：chenyiwei
对限制性股票的回购义务中库存股的核算，目前尚未见到官方对其逻辑作出解释。目前只能将解释 7 号第五条的规定看作一项特殊规则，仅在其所涉及的事项中照此执行。

提问人：财务坤哥 时间：2018-07-04 21:35:42
请教陈版： 预计可解锁、现金股利可撤销的情况，在做“借利润分配、贷应付股利”的同时，做了一笔“借其他应付款、贷库存股” 而预计可解锁、现金股利不可撤销的情况，不需要做第二笔分录。 请问这是出于什么考虑呢？为什么可撤销就得做，不可撤销就不用做？谢谢您！

回答人：chenyiwei
可撤销情况下的现金股利日后回购时可收回，相当于减少应支付的回购款；不可撤销情况下则不会减少日后应支付的回购款。